臺北高等行政法院裁定
　　　　　　　　　　　　　　　　　　 94年度再字第00092號
再審原告　　甲○○
再審被告　　行政院國軍退除役官兵輔導委員會
代　表人　　高華柱（主任委員）
上列當事人間因榮民就養事件，再審原告對最高行政法院中華民
國94年9 月29日94年度判字第1518號判決提起再審之訴。本院裁
定如下：
    主  文
再審之訴駁回。
再審訴訟費用由再審原告負擔。
    理  由
一、緣再審原告自民國（下同）86年起迭向再審被告申請就養，
    經再審被告以86年9 月15日（86）輔貳字第1583號及87年 6
    月17日（87）輔貳字第9481號函雲林縣榮民服務處，略以再
    審原告未准就養等語，並由該處轉知再審原告，再審原告不
    服，提起訴願、再訴願，均遭駁回；再審原告訴經最高行政
    法院於90年5 月17日以90年度判字第843 號判決，將再訴願
    決定、訴願決定及原處分均撤銷，由再審被告查明事實後，
    依法另為處分。嗣再審被告於90年10月15日以（90）輔貳字
    第17552 號書函（下稱原處分）致雲林縣榮民服務處，略以
    原告86年7 月16日退休，領有退休金及公保給付共新台幣（
    下同）1,180,805 元，依優惠利率計得利息212,544 元；退
    撫基金251,000 元，以最低1 年期定期存款利率計算，利息
    共7,153 元；本件申請時再審原告所附84年度綜合所得稅核
    定通知書顯示再審原告有營利所得31,515元，配偶有薪資及
    利息所得318,778 元，共計350,253 元。長子及次子均已成
    年具謀生能力無需扶養。再審原告夫妻年所得計569,990 元
    ，2 子均成年無需扶養，夫妻每月平均所得高達23,749元，
    超過86年度榮民就養給與額每月11,730元，即以90年度就養
    給與額13,100元之標準而論，仍不合就養規定等語，經雲林
    縣榮民服務處以90年10月25日（90）雲榮處字第2124號書函
    轉知再審原告。嗣再審原告於91年5 月8 日復向再審被告申
    請就養（安置雲林榮家），經再審被告以91年5 月27日輔貳
    字第0910008768號書函（下稱系爭通知）復請依照法定程序
    向戶籍地或居住地之榮民服務處提出申請，並檢還所附資料
    。再審原告對原處分及系爭通知均不服，提起訴願，亦遭駁
    回，遂提起行政訴訟，本院以92年度訴字第1966號判決（下
    稱前審判決）駁回後，經最高行政法院以94年度判字第1518
    號判決（下稱原確定判決）駁回而告確定。
二、本件再審原告起訴意旨略以：依行為時行政院國軍退除役官
    兵輔導委員會榮民申辦就養安置審核作業規定第3 條第4 項
    第2 款第4 目規定，申請人與配偶子女同戶同址情形，以申
    請人與配偶子女之收入合併列計，其全年收入除以全戶人口
    ，每人每月平均所得低於榮民就養給與，即可安置就養。再
    審原告之一次退休金之利息為212,544 元、退撫基金之利息
    為15,060元，配偶之全年收入為350,285 元，長子之收入為
    124,171 元，次子無收入，合計702,060 元，除以全戶人口
    數6 人，每月每人平均所得為9,750 元，低於當年榮民就養
    給與之12,082元，故再審原告應符合前開就養規定。惟再審
    被告徒以再審原告之夫婦所得高於榮民給與、2 子成年無需
    扶養為由，駁回再審原告就養之申請，卻未依據國軍退除役
    官兵輔導委員會榮民申請就養審核作業規定，將再審原告之
    成年之子女列入全戶人口計算，已侵害再審原告之法律上利
    益，然前審判決及原確定判決均同意再審被告見解，並認與
    最高行政法院90年度判字第843 號判決意旨無違，顯失公允
    且係斷章取義，並曲解法令。又再審原告自始依行政訴訟法
    第2 條及第7 條規定，提起損害賠償之訴，前審判決卻逕指
    為提出國家賠償，其適用法規顯有錯誤。再，最高行政法院
    90 年 度判字第843 號判決已認為再審原告之訴為有理由，
    而撤銷原處分及訴願、再訴願決定，但其後又維持前審判決
    而認再審原告之訴為無理由，顯已違反「不利益變更禁止原
    則」。況再審原告於前審將行政院列為第2 被告，請求其他
    財產上給付及精神慰撫金，合理合法，惟前審判決卻謂與行
    政訴訟法第24條規定不合云云，其認事用法顯有違誤。此外
    ，再審被告於前審言詞辯論當天始提出答辯書，雖然再審原
    告當時未提出異議亦未請求展延言詞辯論日期，但前審對於
    準備庭及言詞辯論庭，均由雙方各自陳述後草草結束，所為
    判決又抄襲行政院及再審被告之意旨及內容，顯未依職權調
    查，有違行政訴訟法第122 條至125 條規定。況前審判決與
    同一類型之就養事件之本院91年度訴字第2509號裁定，參與
    裁判之法官相同，依行政訴訟法第19條第5 款規定有應迴避
    之事由而未迴避，原確定判決未予指摘，有違程序正義等語
    。因認原確定判決具有行政訴訟法第273 條第1 項第1 款、
    第12款至第14款等再審事由而求為(1)原確定判決廢棄。(2)訴
    願決定及原處分均撤銷。(3)再審及前審訴訟費用由再審被告
    負擔之判決。（再審原告主張原確定判決有行政訴訟法第
    273 條第1 項第1 款適用法規顯有錯誤情形，另由本院裁定
    移送最高行政法院處理。本件僅審酌行政訴訟法第273 條第
    1 項第12、13、14款之情形）。
三、按「有左列各款情形之一者，得以再審之訴對於確定終局判
    決聲明不服。但當事人已依上訴主張其事由或知其事由而不
    主張者，不在此限：十二當事人發見就同一訴訟標的在前已有
    確定判決或得使用該判決或和解者。十三當事人發見未經斟酌
    之證物或得使用該證物者。但以如經斟酌可受較有利益之裁
    判者為限。十四原判決就足以影響於判決之重要證物漏未斟酌
    者。」為行政訴訟法第273 條第1 項第12、13、14款所明定
    。次按同法第275 條亦規定「（第1 項）再審之訴專屬為判
    決之原行政法院管轄。（第2 項）對於審級不同之行政法院
    所為之判決提起再審之訴者，由最高行政法院合併管轄。（
    第3 項）對於最高行政法院之判決，本於第273 條第1 項第
    9 款至14款事由聲明不服者，雖有前2 項之情形，仍專屬原
    高等行政法院管轄。」。再依行政訴訟法第277 條第1 項第
    4 款之規定，提起再審之訴必須表明再審理由及關於再審理
    由並遵守不變期間之證據。所謂表明再審理由，必須指明確
    定判決有如何合於行政訴訟法第273 條所定再審事由之具體
    情事，始為相當，倘僅泛言有再審事由而無具體情事者，仍
    難謂已合法表明再審事由，所為再審之訴，即屬不合法。又
    所謂「同一訴訟標的在前已有確定判決或得使用該判決或和
    解」，乃指當事人訴訟上所為同一請求業經法院判決確定或
    經雙方當事人於訴訟上和解而言；至所謂發見未經斟酌之證
    物或得使用該證物，則指前訴訟中不知有此項證物或不能使
    用而今始發現或始得使用而言；再，所謂原判決就足以影響
    於判決之重要證物漏未斟酌係指因重要證物漏未斟酌，影響
    事實認定之正確，進而影響判決（裁定）結果，如證物無關
    事實認定者，即無該款所稱之足以影響於判決（裁定）之重
    要證物漏未斟酌之情事。且上開事由均須提起再審之訴之當
    事人負舉證責任，自不待言。
四、經查，本件再審事件，再審原告係主張本院之前審判決及原
    確定判決有行政訴訟法第273 條第1 項第12、13、14款所定
    之情形而提起再審之訴，依上說明本件應專屬本院管轄。次
    查，再審原告依法應對其主張之再審事由負舉證責任，然其
    並未提出證據為說明，僅泛稱前審判決及原確定判決有上述
    之再審事由，參之其就本院之前審判決聲明上訴之書狀，核
    與本件再審意旨內容雷同，且無該當各該款所謂再審事由之
    具體事證，足見其並未具體表明再審事由之情事及證據，自
    難謂已合法表明再審事由，所為再審之訴，即屬不合法。
五、據上論結，本件再審原告之訴為不合法，爰依行政訴訟法第
    278 條第1 項、第104 條，民事訴訟法第95條、第78條，裁
    定如主文。
中    華    民    國    96    年    4     月    17    日
                        第三庭審判長法  官  姜素娥
                                    法  官  曹瑞卿
                                    法  官  陳國成
上為正本係照原本作成。
如不服本裁定，應於送達後10日內向本院提出抗告狀（須按他造
人數附繕本）。
中    華    民    國    96    年    4     月    17    日
            　　　　　　　　　 　 　書記官  陳圓圓
